臺灣臺東地方法院民事判決
                                     107年度原訴字第9號
原      告  臺東縣太麻里地區農會

法定代理人  許來助  
被      告  李昆懋  
訴訟代理人  黃建銘律師
上列當事人間清償借款事件，經本院於民國110年2月25日言詞辯
論終結，判決如下：
    主  文
被告應給付原告新臺幣壹佰玖拾陸萬零肆拾柒元，及如附表所示
之利息及違約金。
訴訟費用由被告負擔。
    事實及理由
壹、程序部分：
    按債務人對於支付命令未於法定期間合法提出異議者，支付
    命令得為執行名義，民事訴訟法第521條第1項定有明文。次
    按連帶債務之債權人，得對於債務人中之一人或數人，或其
    全體，同時或先後請求全部或一部之給付；就連帶債務人中
    之一人所生之事項，除前五條規定或契約令有訂定者外，其
    利益或不利益，對他債權人不生效力，民法第273條第1項、
    第279條亦定有明文。準此，求償連帶債務對於各債務人並
    非必要共同訴訟，債務人雖以數債務人為相對人聲請支付命
    令，苟僅數債務人中之一人提起異議，其異議之效力是否及
    於其他債務人，自應以該聲明異議之債務人抗辯事由於全體
    債務人有無合一確定之必要而定，如聲明異議之債務人提起
    非基於個人關係之抗辯，復經法院認為有理由者，即有民事
    訴訟法第56條第1項規定之適用（最高法院33年上字第4810
    號判例意旨參照）；反之，若其提出抗辯係基於個人關係，
    自無同條項之適用，其異議效力即不能及於全體債務人，該
    支付命令祇對聲明異議之債務人部分失其效力，並就債權人
    此部分支付命令之聲請視為起訴。本件原告聲請本院107年
    度司促字第3587號支付命令時，係基於借款契約關係對訴外
    人陳惠琴為聲請，及基於連帶保證契約關係對被告及訴外人
    楊智傑為請求，雖僅被告聲明異議，惟依其於本院言詞辯論
    期日所述及所提答辯狀內容，可知其異議理由主要為：被告
    並未同意擔任借款保證人，難認保證契約已成立等語。核其
    抗辯理由顯係基於個人關係，揆諸首揭說明，其異議效力即
    不能及於全體債務人，該支付命令祇對聲明異議之被告部分
    失其效力，並就原告人此部分支付命令之聲請視為起訴，合
    先敘明。
貳、實體部分：
一、原告主張：
（一）陳惠琴於民國107年6月4日，邀同被告、揚智傑為連帶保
      證人，向原告借款新臺幣(下同)200萬元，約定自106年1
      月23日起按月繳息還本，並按年息5%計付，遲延履行時，
      除仍按上開利率計息外，逾期6個月以內者，按原利率之1
      成，逾期6個月以上者，其超逾6個月部分，則按原利率之
      2成加付違約金。詎料陳惠琴自107年8月4日起即未依約繳
      納，經通知仍無效，依約已喪失期限利益自應清償全部積
      欠，經查尚積欠如聲明所請求之金額，被告既為連帶保證
      人，依法自應負連帶償還責任。
（二）被告雖提出抗辯，然本件申請借貸之過程為：①被告與陳
      惠琴、楊智傑於107年5月22日正式向原告提出借貸，有太
      麻里地區農會授信申請書1紙（下稱107年5月22日授信申
      請書，見院卷第49頁）可查。②被告於107年3月21日、107
      年3月28日、107年5月30日陸續提供個人財產資料（見院
      卷第50至55頁），這些資料皆須本人才可申請，顯見被告
      知情。③原告於107年6月1日審議本件借貸完畢，准予貸放
      ，有授信批覆書1紙（見院卷第56頁）可證。④被告與陳惠
      琴、楊智傑於107年6月4日均知悉下簽署借貸文件，並於
      同日撥付款項，有107年6月4日借據1紙、授信約定書3紙
      （見院卷第57至60頁）。綜上，足見被告與陳惠琴、楊智
      傑均係在知情下申請借貸，其申請貸款流程完整，被告之
      抗辯為無理由。並聲明：如主文第1項所示（見院卷第118
      頁）。
二、被告則以：
（一）被告因陳惠琴欲向原告借款，遂於107年6月4日，與陳惠
      琴、楊智傑前往原告農會，承辦人黃則明稱當日僅簽署資
      料向國稅局查詢財產狀況，被告遂特別詢問當日是否為對
      保、撥款，該承辦人稱不是，被告再詢問本件貸款額度，
      承辦人表示需待查得財產資料後，始能確認陳惠琴可以貸
      款額度。又簽署借據等資料時，手寫資料均空白，是被告
      當下未再有疑問，遂依指示簽署相關文件，是於本件借款
      金額及其他條件，被告尚未同意之情形下，竟於107年10
      月間，接獲原告向本院聲請之支付命令，始知本件借款已
      撥款，且借款人陳惠琴竟於撥款後隨即違約不償還本息，
      因有可疑遂向臺灣臺東地方檢察署提告詐欺。
（二）原告提出之107年5月22日授信申請書，亦是被告在107年6
      月4當日簽名的，至於被告之財產查詢清單、地籍謄本等
      ，則是陳惠琴自己刻被告的印章去聲請，何時提供給農會
      ，被告並不清楚。被告去原告農會的當天，還問原告之承
      辦人員黃則明是不是當天撥款，黃則明說會再調其聯徵資
      料才會確定要不要撥款，其才可以考慮金額大小要不要當
      保人，所以當天被告只是去授權原告調資料而已。
（三）依原告之員工黃則明於108年1月22日於檢察事務官前陳稱
      ：「只有授信申請書的申請金額是在保證人簽名前，就已
      經填好了，其他借據、授信約定書是在農會核準，我再填
      寫的」等語。佐以原告於109年5月28日提出之「太麻里地
      區農見會授信申請書」，其中「申請金額新臺幣貳佰萬元
      正」、「借款期間柒年」可認為係陳惠琴書寫外，足徵被
      告於107年6月4日僅知陳惠琴欲申請信用借款，申請額度2
      00萬元，至於其他借款條件，及借據、授信約定書均未有
      記載、亦不知曉。再依原告提出之放款內容查詢資料（見
      院卷第113頁），本件借款之初貸日及放貸日均為「107年
      6月4日」，足認本借貸契約借貸金額及借款條件早經核定
      ，原告顯然隱匿本件借貸內容。綜上，被告僅知陳惠琴欲
      向原告辦理信用借款而配合提出申請，對於借據、授信約
      定書內容均不知，難認雙方有保證契約之成立等語，資為
      抗辯。並聲明：㈠駁回原告之訴及其假執行之聲請。㈡如受
      不利之判決，願供擔保請准宣告免為假執行
三、得心證之理由：
（一）按當事人主張有利於己之事實，就其事實有舉證之責任，
      民事訴訟法第277條前段定有明文；又事實有常態與變態
      之分，其主張常態事實者無庸負舉證責任，反之，主張變
      態事實者，則須就其所主張之事實負舉證責任，有最高法
      院86年度台上字第891號判決意旨可資參照。次按消費借
      貸，依民法第474條之規定，係指當事人一方移轉金錢或
      其他代替物之所有權於他方，而約定他方以種類、品質、
      數量相同之物返還之契約。再按借用人應於約定期限內，
      返還與借用物種類、品質、數量相同之物；遲延之債務，
      以支付金錢為標的者，債權人得請求依法定利率計算之遲
      延利息。但約定利率較高者，仍從其約定利率；當事人得
      約定債務人於不履行債務時，應支付違約金，民法第478
      條前段、第233條第1項、第250條第1項分別定有明文。又
      連帶保證者，乃保證人與主債務人連帶負債務履行責任之
      保證，具有連帶債務之性質；且保證債務，除契約另有訂
      定外，包含主債務之利息、違約金、損害賠償及其他從屬
      於主債務之負擔，民法第740條亦有明文。
（二）原告提出之107年5月22日授信申請書、與被告財力證明相
      關之全國財產稅總歸戶財產查詢清單、綜合所得稅各類所
      得資料清單、土地登記第一類謄本等文件、授信批覆書、
      107年6月4日借據1紙及授信約定書3紙（以上見院卷第49
      至60頁）等文書之真正，被告均不爭執（見院卷第119頁
      ），足認107年5月22日授信申請書（見院卷第49頁）、10
      7年6月4日借據（見院卷第57頁）上之連帶保證人欄位，
      以及在107年6月4日授信約定書（見院卷第59頁）立約定
      書人欄位上之簽名及蓋印，均係被告所親為，此部分事實
      ，堪予認定。而原告主張訴外人陳惠琴向原告借用200萬
      元，約定自106年1月23日起按月繳息還本，並按年息5%計
      付，遲延履行時，除仍按上開利率計息外，逾期6個月以
      內者，按原利率之1成，逾期6個月以上者，其超逾6個月
      部分，則按原利率之2成加付違約金，陳惠琴自107年8月4
      日起即未依約繳納，迄今仍積欠如原告聲明所請求之金額
      乙節，亦據原告提出上開借據、授信約定書及放款內容查
      詢（見院卷第113頁）為證，堪可認定。
（三）原告提出之107年5月22日授信申請書（見院卷第49頁）內
      容，已明確記載貸款金額為200萬元、日期107年5月22日
      等文字，被告既承認有在連帶保證人欄位簽名，且上開20
      0萬元貸款金額在被告簽名前，即已填妥完畢之事實，亦
      據承辦人黃則明於臺東地方檢察署108年度偵字第2276號
      詐欺案件（下稱刑事案件）中證述：「（問：【提示太麻
      里地區農會授信申請書、借據、授信約定書】申請書、借
      據、授信約定書上面放款的金額，在保證人簽名前都已經
      填上去了嗎？）只有授信申請書的申請金額是在保證人簽
      名前，就已經填好了，其他借據、授信約定書是在農會核
      准，我再填寫的。」等語明確（見院卷第100頁），參以
      原告於受理上開授信申請後，於同年107年6月1日審議完
      畢准予貸放乙情，亦有上開授信批覆書（見院卷第56頁）
      為證，足以證明上開授信申請書簽立日期應係其上記載之
      107年5月22日，並非被告辯稱之107年6月4日。是原告之
      舉證，已足證明被告確實有於107年5月22日以連帶保證人
      身分，陪同申請人陳惠琴向原告提出200萬元之授信申請
      乙節為真。被告雖抗辯：簽立日期是107年6月4日、不知
      申請貸款金額等語，然其抗辯內容與其簽立之上開授信申
      請書內容記載不符，自應由其對主張之事實負舉證責任，
      然被告未能舉證以實其說，自難採信其抗辯。從而，本件
      被告於107年5月22日簽立授信申請書時，已知悉陳惠琴欲
      貸款金額為200萬元，而其仍以擔任連帶保證人之地位配
      合陳惠琴向原告提出200萬元貸款申請之事實，堪以認定
      。
（四）107年6月4日簽立之借據（見院卷第57頁）暨授信約定書
      （見院卷第59頁）部分，被告自承該日有至原告農會並於
      上開文件上簽名業如前述。而黃則明於上開刑事案件雖證
      稱：放款金額部分，只有107年5月22日授信申請書是在保
      證人簽名前就已經填好等語詳如前述，然其同時亦證述：
      當天（即107年6月4日）是告訴人（即被告）及另1位保證
      人親自到農會跟伊對保，伊有問告訴人是否同意保證陳惠
      琴借200萬元，告訴人說同意，所以才切結簽字，伊很明
      確告知告訴人申請金額，告訴人同意保證200萬元後才簽
      名，這也是伊的責任。2位保證人來的時候，伊問他們陳
      惠琴要借200萬元，你們有同意保證嗎，他們說同意就簽
      名了，過程就是這麼簡單，不知道後來會發生這樣的事情
      等語明確（見院卷第100至101頁），核其證述內容，亦與
      訴外人陳惠琴於上開刑事案件陳述：「（問：對於證人所
      言有無意見？）證人黃則明說的都是事實。」、「（問：
      你有無與保證人一起去對保？）有，我開車載他們去的。
      」、「（問：對保前，就有告知保證人要保證的債務是20
      0萬元？）是。」等語（見院卷第101頁）相互吻合，堪認
      有高度可信性。參以連帶保證者，須與主債務人連帶負債
      務履行責任，被告乃智識正常之人，且於上開刑事案件自
      承有借款60萬元予陳惠琴，並要求陳惠琴簽本票及5部車
      子的合約書為擔保等語（見院卷第90頁）觀之，可見其對
      借貸、擔保等法律關係具有相當知識及經驗，要謂其在完
      全不知保證金額情況下，仍願於連帶保證人欄位簽名，實
      與常理相悖而難以採信，況其於107年5月22日以連帶保證
      人身分，陪同申請人陳惠琴向原告提出授信申請時，已詳
      知借款金額為200萬元乙節詳如前述，綜上各節，被告抗
      辯簽立借據暨授信約定書時，不知保證金額為200萬元，
      其並未同意擔任借款保證人，難認兩造保證契約已成立等
      語，自不足採信。本件原告主張被告既為上開借款之連帶
      保證人，應負連帶償還責任等語，即屬可採。
四、綜上所述，訴外人陳惠琴以被告為連帶保證人向原告借款，
    既未依約清償，尚積欠如主文第1項所示之本金、利息及違
    約金，既經認定。則原告依連帶保證之法律關係，請求被告
    給付上開款項、利息及違約金，即有理由，應予准許。
五、按訴訟費用，由敗訴之當事人負擔，民事訴訟法第78條定有
    明文。是本件訴訟費用應由被告負擔。
六、本件事證已臻明確，兩造其餘之攻擊防禦方法及所用之證據
    ，經本院斟酌後，認為均不足以影響本判決之結果，爰不逐
    一論列，附此敘明。
七、據上論結，本件原告之訴為有理由，依民事訴訟法第78條，
    判決如主文。
中　　華　　民　　國　　110 　年　　3 　　月　　23　　日
                            民事第一庭　法　官  王麗芳
以上正本係照原本作成。
如對本判決上訴，應於判決送達後20日內向本院提出上訴狀，若
委任律師提起上訴者，應一併繳納上訴審裁判費，否則本院得不
命補正逕行駁回上訴。
中　　華　　民　　國　　110 　年　　3 　　月　　23　　日
                                        書記官  張耕華
附表      編號 金額（新臺幣） 利息  違約金    起迄日（民國） 週年利率 起迄日（民國） 計算方式 1 1,960,047元 107年8月4日起至清償日止 5% 107年8月4日起至清償日止 逾期在6個月以內者按上開利率10%，超過6個月者就超過部分按上開利率20%計算。